【裁判字號】    97,訴,79
【裁判日期】    970723
【裁判案由】    殺人未遂
【裁判全文】
臺灣雲林地方法院刑事判決                97年度訴字第79號
公  訴  人  臺灣雲林地方法院檢察署檢察官
被      告  乙○○
                    （現於臺灣雲林看守所羈押中）
指定辯護人  楊勝夫律師
上列被告因殺人未遂案件，經檢察官提起公訴（97年度偵字第91號）
，本院判決如下：
    主  文
乙○○傷害人之身體，處有期徒刑貳年捌月，扣案之水果刀壹把
沒收。
    事  實
一、乙○○與甲○○均因病在臺灣大學醫學院附設醫院雲林分院
    （以下簡稱：臺大雲林分院）住院接受治療，惟雙方於住院
    期間，乙○○因不滿甲○○於醫院內大肆渲染，乙○○與甲
    ○○在醫院內擔任看護工作之妻有染之傳聞，竟心生不滿，
    萌生傷害之犯意，於民國97年1 月8 日下午5 時45分許，自
    其所住7 樓7058號病房，攜帶其所有之水果刀1 把，至該院
    6 樓甲○○所住之6032號病房，適甲○○正在用餐之際，乙
    ○○見狀即持上開水果刀朝甲○○之頭部砍2 刀、左臉部砍
    1 刀，致甲○○受有頭皮撕裂傷2 處各7 公分及1.5 公分，
    以及左臉（近耳處）撕裂傷3 公分之傷害。嗣經該醫院之護
    士報警，為據報到場之員警查獲。
二、案經甲○○訴由雲林縣警察局斗六分局報告臺灣雲林地方法
    院檢察署檢察官偵查起訴。
    理  由
壹、程序部分：
    按被告以外之人於審判外之言詞或書面陳述，除法律有規定
    者外，不得作為證據，刑事訴訟法第159 條第1 項固有明文
    。惟被告以外之人於審判外之陳述，雖不符刑事訴訟法第
    159 條之1 至第159 條之4 規定（得為證據之情形），而經
    當事人於審判程序同意作為證據，法院審酌該言詞陳述或書
    面陳述作成時之情況，認為適當者，亦得為證據。刑事訴訟
    法第159 條之5 第1 項定有明文。本案被告乙○○及公訴人
    對於被害人甲○○之警詢筆錄、檢察官訊問筆錄、臺大雲林
    分院之診斷證明書，及臺大雲林分院97年7 月2 日台大雲分
    醫事字第0970005431號函等被告乙○○以外之人於審判外之
    言詞或書面陳述，均同意作為證據；且本院審酌上開言詞及
    書面陳述作成時之情況，亦無不適當之情形；又與待證事實
    具有關聯性，故自均得作為證據。
貳、實體部分：
一、訊據被告乙○○對於上揭事實坦承不諱，並有被害人甲○○
    之指述可證，復有被害人遭砍傷後經臺大雲林分院治療之診
    斷證明書1 紙在卷可參（偵卷第17頁），與扣案之水果刀1
    把可佐。被告自白核與事實相符，應可採信。本案事證明確
    ，被告犯行堪以認定。
二、公訴意旨雖認被告持水果刀朝被害人致命部位之頭部砍殺之
    行為，係基於殺人故意，應屬殺人未遂。惟被告對此則堅決
    否認，辯稱：持刀只是要嚇嚇被害人，並無殺害被害人之意
    思等語。經查：扣案之水果刀，其刀刃長度約18公分，寬度
    則由近刀柄處往刀尖部位逐漸縮小，亦即在刀尖處最為尖銳
    ；且刀刃不厚，重量亦非甚重，非如斧頭或菜刀等刀具有相
    當之厚度及重量，有該水果刀之照片在卷可參（警卷第12頁
    ）。按此，如以該水果刀朝人之頭部用力刺戳，是很有可能
    刺穿頭蓋骨並進入腦部，而發生人命；但如以之朝人之頭部
    揮砍，是否足以突破頭蓋骨進入腦部而致命，則視施力之大
    小而定。亦即以該水果刀朝人之頭部用力揮砍，是有可能足
    以致命。本案從上開診斷證明所載被害人所受之傷勢，為頭
    皮撕裂傷2 處各7 公分及1.5 公分，以及左臉（近耳處）撕
    裂傷3 公分一節以觀，可見被害人是僅止於頭皮撕裂傷，而
    未傷及頭骨，由此可以認定被告當時揮砍該水果刀之力道應
    不大。則在被告並未以該水果刀之刀尖刺戳被害人之頭部，
    而僅以揮砍方式行兇之際，其主觀上之意思，究竟是有殺人
    之意思，而因揮砍力道不大致殺人未遂？抑或單純僅基於傷
    害之意思，而為傷害被害人之行為？是事證不明而存有疑竇
    。倘參諸被告僅對被害人之頭、臉部揮砍3 刀，而未再進一
    步對被害人其他致命部位如胸腹部等處施以攻擊一情，亦即
    除被告上開之揮砍3 刀外，本案尚乏其他積極足以表徵被告
    有殺人犯意之證據。為此，本於罪疑惟輕原則，亦即在事證
    混沌不明之下，應對被告為有利之認定。是本院認本案尚乏
    證據證明被告確有殺人之故意。公訴人以殺人未遂起訴，其
    起訴法條尚有未洽。惟因本案被告之持刀揮砍行為，無論就
    傷害或殺人未遂而言，其社會基本事實同一，本院得以審理
    ，並於審理時，告知變更起訴之法條，併此敘明。
三、論罪科刑部分：
  (一)核被告乙○○所為，係犯刑法第277條第1項之傷害罪。
  (二)辯護人雖為被告辯護稱：被告於案發後，在犯罪未被有偵查
    職權之公務員發覺之前，即向醫院之護理人員，請求向警方
    報案自首；以及被告於犯罪前曾飲酒，犯罪後經警方測得呼
    氣酒精濃度為每公升1.43毫克，已達精神耗弱程度，均應予
    減輕其刑等語。惟查，關於被告於犯罪後有無請護理人員向
    警方報案一節，經本院向臺大雲林分院函查，該院函覆稱：
    乙○○並未向護理人員請求協助報警等語，有該院97年7 月
    2 日台大雲分醫事字第0970005431號函在卷可參（本院卷第
    93頁）；再者，接獲報案抵達現場之員警即證人連昭煌於本
    院詰問時，亦證稱：接獲報案當時並不知行兇之人是誰，到
    醫院時，先到6 樓護理站，護理站說那邊有乙○○殺人的情
    形，再到7 樓帶被告回派出所製作筆錄等語（本院卷第104
    、105 頁）。可見被告並無委請護理人員協助報警情事，亦
    係在警員知悉被告為犯罪人後，始被查獲。是被告並無自首
    情形可言。又被告於犯罪前雖曾飲酒，且於犯罪後經測得之
    呼氣酒精濃度高達每公升1.43毫克，但依證人連昭煌於本院
    詰問時，證稱：被告說沒有喝酒醉，精神狀況很好，並說可
    以製作筆錄；且其見被告之意識亦為清醒等情（本院卷第
    105 頁）。按此，被告於本件犯罪之際，應無因精神障礙致
    辨識行為違法或依其辨識而行為之能力，顯著減低之情形。
    綜上，辯護人以自首、精神耗弱等情，主張應對被告減輕其
    刑一節，並無可採。
  (三)爰審酌被告前無犯罪前科，有臺灣高等院被告前案紀錄表1
    份在卷可參，素行良好；被告僅因私德傳聞，不思理性溝通
    ，釐清真相，竟即持水果刀，對病床上之被害人砍擊，致被
    害人之頭、臉部受有撕裂傷之傷害3 處，其行為具有高度危
    險性，犯罪情節不輕；雖坦承犯罪，惟尚未賠償被害人所受
    損害，犯後態度仍屬不佳等被告之品行、犯罪之動機、目的
    、手段、所生危害及犯後態度等一切情狀，量處如主文所示
    之刑。又扣案之水果刀1 把，為被告所有供犯罪所用之物，
    已為其陳明在卷（本院卷第109 頁），爰宣告沒收。
據上論斷，應依刑事訴訟法第299 條第1 項前段、第300 條，刑
法第277 條第1 項、第38條第1 項第2 款，刑法施行法第1 條之
1 ，判決如主文。
本案經檢察官蕭如娟到庭執行職務。
中    華    民    國    97    年    7     月    23    日
                  刑事第三庭審判長法  官  林輝煌
                                  法  官  李貞瑩
                                  法  官  陳銘壎
以上正本證明與原本無異。
如不服本判決，應於判決收受後10日內，向本院提出上訴狀（須
附繕本）。
                                  書記官  鍾宜津
中    華    民    國    97    年    7     月    23    日
附錄本案論罪科刑法條全文：
中華民國刑法第277條
傷害人之身體或健康者，處 3 年以下有期徒刑、拘役或 1 千元
以下罰金。
犯前項之罪因而致人於死者，處無期徒刑或 7 年以上有期徒刑；
致重傷者，處 3 年以上 10 年以下有期徒刑。


司法院資訊處製作；財團法人民間司法改革基金會備份。
